最高法院刑事判決　　　　　　　　　 110年度台上字第5400號
上　訴　人　代號LH000001-B（姓名年籍及住所詳卷）
選任辯護人　盧永盛律師
上列上訴人因偽造文書案件，不服臺灣高等法院臺中分院中華民
國110年4月7日第二審判決（110年度上訴字第59號，起訴案號：
臺灣臺中地方檢察署108年度偵字第26721號），提起上訴，本院
判決如下：
    主  文
上訴駁回。
    理  由
一、按刑事訴訟法第377 條規定，上訴於第三審法院，非以判決
    違背法令為理由，不得為之。是提起第三審上訴，應以原判
    決違背法令為理由，係屬法定要件。如果上訴理由書狀並未
    依據卷內訴訟資料，具體指摘原判決不適用何種法則或如何
    適用不當，或所指摘原判決違法情事，顯與法律規定得為第
    三審上訴理由之違法情形，不相適合時，均應認其上訴為違
    背法律上之程式，予以駁回
二、本件原審審理結果，認定上訴人代號LH000001-B（下或載稱
    Ｂ女）有所載行使偽造入國登記表各犯行明確，因而維持第
    一審論處上訴人犯行使偽造私文書3 罪刑之判決，駁回其在
    第二審之上訴，已載敘其調查取捨證據之結果及憑以認定各
    該犯罪事實之心證理由，就上訴人否認犯行之辯詞認非可採
    ，亦依調查所得證據予以論述，有卷存資料可資覆按。
三、上訴意旨略以：「李阿嬌」身分在大陸有結婚、註銷戶籍等
    文件，更於我國取得身分證件，足證其確為「李阿嬌」身分
    ，原判決未調查「雷桂蕉」是否為真實之人，更未證明「雷
    桂蕉與其係同一人」，逕自認定即為「雷桂蕉」，有證據調
    查未盡及理由不備之違誤；大陸地區人民「雷桂蕉」，於民
    國101年7月間曾來臺探親，此人真實姓名身分為何，有無指
    紋相比對，原判決未予調查，以假設方式推論，自屬違法；
    Ｃ女（姓名詳卷）是否確為其女，與其是否為李阿嬌或雷桂
    蕉無關，原審未詳查Ｃ女實際年齡，即為不利之認定，有理
    由不備之違法。
四、犯罪事實之認定、證據之取捨及證明力之判斷，俱屬事實審
    法院之職權，此項職權之行使，倘不違背客觀存在之經驗法
    則或論理法則，即不違法，觀諸刑事訴訟法第155 條第1 項
    規定甚明，自無許當事人任憑主觀妄指為違法，而資為合法
    之第三審上訴理由。原判決依憑上訴人部分供述、證人Ｃ女
    、莊宏哲之證詞、卷附法務部調查局ＤＮＡ鑑識實驗室鑑定
    書、Ｂ女提出來臺探親之大陸地區人民入出臺灣地區申請書
    ，參酌所列相關證據資料及卷內其他證據調查之結果，已詳
    敘憑為判斷上訴人為大陸地區人民，真實姓名年籍為Ｂ女，
    於90年9月3日冒用大陸地區人民「李阿嬌」名義與莊宏哲結
    婚，並以「李阿嬌」身分申請取得臺灣地區入出境許可證，
    為順利入境臺灣地區，基於行使偽造私文書之犯意，於各所
    載入國登記表上偽簽「李阿嬌」姓名，交付內政部移民署入
    境查驗人員收執而行使，所為已該當行使偽造私文書構成要
    件，且依卷證資料，說明Ｃ女所指其母為Ｂ女之人，確曾以
    探視Ｃ女為由提出來臺探親之申請，而上訴人及Ｃ女之口腔
    棉棒檢體，經鑑定結果研判Ｃ女極有可能為上訴人所生（機
    率百分之99.99 以上），據此認定上訴人與Ｃ女確具母女關
    係，復勾稽莊宏哲部分不利於上訴人之證言、「李阿嬌」僅
    年長Ｃ女9歲，Ｂ女與Ｃ女則相差18 歲，較合於女子產子年
    齡之一般經驗法則，因認上訴人之真實身分應係Ｂ女而非「
    李阿嬌」等情之理由綦詳，另本於證據取捨之職權行使，對
    於莊宏哲其後附和上訴人之辯詞，改稱不知Ｃ女是誰的女兒
    ，如何委無足採，又上訴人所謂因未婚生子而將Ｃ女送養，
    以頂替他人過世女兒之戶口，Ｃ女戶口報錯等辯詞，殊屬無
    據，至所提之大陸地區結婚證件、註銷戶籍公證書、財團法
    人海峽交流基金會書函、李阿嬌身分證等相關文書資料，無
    礙於其有冒名偽造入國登記表事實之判斷，何以均不足為上
    訴人有利之認定等各情，復依調查所得，記明其取捨判斷之
    理由，凡此，概屬原審採證認事職權之合法行使，所為各論
    斷說明，並不悖乎經驗法則與論理法則，既非僅以莊宏哲不
    利於上訴人之證言為唯一證據，且綜合調查所得之各直接、
    間接證據而為合理論斷，無所指未憑證據認定事實、理由欠
    備及調查未盡之違法可言。
五、刑事訴訟法所稱依法應於審判期日調查之證據，係指與待證
    事實有重要關係，在客觀上顯有調查必要性之證據而言，其
    範圍並非漫無限制，必其證據與判斷待證事實之有無，具有
    關聯性，得據以推翻原判決所確認之事實，而為不同之認定
    ，若僅枝節性問題，或所證明之事項已臻明確，或就同一證
    據再度聲請調查，自均欠缺其調查之必要性，未為無益之調
    查，無違法可言。原判決依調查所得，已記明上訴人之真實
    身分實為Ｂ女而非「李阿嬌」，確有所載行使偽造私文書犯
    行無訛之論證，就本案僅留存「李阿嬌」指紋之建檔資料，
    無從為「李阿嬌」與Ｂ女指紋比對鑑定之查證，併已敘明其
    理由明確，且稽之原審筆錄之記載，上訴人及其辯護人於辯
    論終結前，並未主張該部分尚有何待調查之事項（見原審卷
    各次筆錄），審判長於調查證據完畢時，詢問「尚有其他證
    據請求調查？」亦均稱「沒有」（同上卷第154 頁），原審
    因認此部分事實已明，未為其他無益之調查，無所指調查職
    責未盡之違法。上訴人於上訴本院，始主張原審有此部分證
    據調查未盡之違法，顯非依據卷內資料而為指摘。
六、其餘上訴意旨，無非係置原判決所為明白論斷於不顧，仍持
    已為原判決指駁之陳詞再事爭辯，或對於事實審法院取捨證
    據與判斷證據證明力之職權行使，徒以自己說詞，任意指為
    違法，且為單純事實之爭執，難認已符合首揭法定之上訴要
    件，應認其之上訴違背法律上之程式，予以駁回。
據上論結，應依刑事訴訟法第395條前段，判決如主文。
中    華    民    國   110    年    11    月    3     日
                  刑事第九庭審判長法  官  段  景  榕  
                                  法  官  鄧  振  球  
                                  法  官  楊  力  進  
                                  法  官  宋  松  璟  
                                  法  官  汪  梅  芬  
本件正本證明與原本無異
                                  書記官
中    華    民    國   110    年    11    月    4     日